臺灣彰化地方法院刑事判決　　　　　　　　　　　　九十二年度易字第一一三五號
　　公　訴　人　臺灣彰化地方法院檢察署檢察官
　　被　　　告　戊○○
右列被告因侵占案件，經檢察官提起公訴（九十二年度偵字第三七八０號），本院判
決如左：
    主      文
戊○○連續意圖為自己不法之所有，而侵占對於業務上所持有之物，處有期徒刑壹年
。
    事      實
一、戊○○係從事土地代書之業務，於民國八十九年間受乙○○○之委託，代為辦理
    乙○○○與陳靜喬間關於彰化縣埤頭鄉○○段二一七之九（起訴書誤載為二十七
    之九）地號土地，及坐落其上門牌號碼為彰化縣埤頭鄉○○村○○路一一二之十
    二號（起訴書誤載為九十二之十二號）房屋之買賣、申請登記及貸款等業務，對
    於乙○○○託其轉交予陳靜喬之購買房地價款，即具有業務上之持有關係。詎戊○○於八十九年二月二十九日，收受由乙○○○託其轉交予陳靜喬之新台幣（下
    同）六十萬元價款後，因個人財務週轉困難，需財孔急，竟萌生意圖為自己不法
    所有之概括犯意，先將該筆六十萬元款項侵占入己，並未依約交予陳靜喬。迨八
    十九年三月十五日，乙○○○再交付八十萬元價款委請戊○○轉交予陳靜喬時，
    戊○○又變易持有為所有之意，而侵吞其中之六十萬元價款。嗣經陳靜喬屢向乙○○○催討購屋餘款，乙○○○始查悉上情。
二、案經乙○○○訴由臺灣彰化地方法院檢察署檢察官偵查起訴。
    理      由
一、訊據被告戊○○對於右揭挪用告訴人乙○○○所交付之一百二十萬元購屋價款等
    情固坦承不諱，惟矢口否認有何業務侵占犯行，辯稱：伊係受出賣人陳靜喬之父
    丁○○委託辦理系爭房地過戶事宜，委任關係僅存在於伊與丁○○之間，伊並未
    受告訴人之託處理事務，況伊確已先將告訴人交付之一百二十萬元交予丁○○，
    同時徵得丁○○同意並另訂消費借貸契約，而將該筆一百二十萬元價款挪作己用
    ，應與侵占犯罪之構成要件不相合致云云。然查：右揭事實，業據被告於偵查中
    坦承：「：：：未經乙○○○同意，我挪用一百二十萬元，我有跟陳靜喬之父親
    講，也有請乙○○○原諒我，我要求貸款一百五十萬元之本金利息都由我繳付。
    」、「（問：一百二十萬元你用至何處？）因為我貪心，遇到刮刮樂詐騙集團，
    被騙了二百八十多萬元。」、「（問：為何先前未經乙○○○同意就挪用？）因
    為我當時很急，但事後我有跟乙○○○說，且有寫協議書。」（均見九十二年四
    月十一日偵訊筆錄），「（問：乙○○○交給你多少錢？）二百二十萬元。我知
    道我錯了，但他們有原諒我，我挪用了一百二十萬元。」、「（問：你收到的錢
    如何挪用？）八十九年三月十五日的八十萬元，我挪用六十萬元，八十九年二月
    二十九日的六十萬元，我全部都挪用，所以我是連續二次挪用一百二十萬元。」
    （均見九十二年六月九日偵訊筆錄）等語不諱，核與告訴人乙○○○指訴情節相
    符，並經證人即居中接洽聯繫之甲○○於偵訊時證述明確，復有被告親自書立之
    收據二紙、存證信函三份、土地登記謄本、建物登記謄本各一份、告訴人銀行帳
    戶存摺影本一份、告訴人與被告九十一年十一月二十九日簽訂之協議書一份等物
    在卷足稽。而觀諸前揭協議書第一條之記載：「乙方（指被告）於八十九年二月
    間辦理甲方（指告訴人）委託買賣房屋事宜時挪用甲方交付之清償貸款一百二十
    萬元，後因乙方陸續代為繳納貸款，至今尚欠新台幣七十一萬三千二百七十八額
元，今雙方同意乙方返還新台幣七十萬元予甲方即可。」足見被告確實受告訴人
    之委託交付價款予出賣人陳靜喬，且自承擅自挪用其中一百二十萬元之價款無訛
    。倘被告辯稱：已將上開一百二十萬元價款交由丁○○，並與丁○○另行成立消
    費借貸關係而借得該筆款項等情不虛，則被告日後返還借款時，只須逕與丁○○
    私下接洽清償條件即可，又何來與告訴人簽訂協議書並自承侵占犯行之必要？且
    丁○○果真同意出借其中一百二十萬元價款予被告在先，對於告訴人未將購買房
    地價款悉數給付之緣由自當了然於胸，豈須分別於八十九年十二月二十七日、九
    十年一月十六日寄發存證信函向告訴人催討不足之價款二百七十一萬九千七百十
    四元？抑有進者，丁○○於九十年一月十六日寄發存證信函中，更直指被告並未
    依約將購屋價款用以代繳陳靜喬向銀行貸款之利息，致令銀行一再向陳靜喬催繳
    利息，被告顯有侵占、背信之嫌等語，更與被告所辯借款情節大相逕庭。雖證人
    丁○○於本院審理時證稱：被告曾告知要先借款一百二十萬元週轉等語，惟此顯
    與該名證人前述寄發存證信函之舉動及信函內之用語情形迥異，非無事後迴護被
    告之虞，自無足取。另被告固以簽立協議書時並未詳細閱讀內容云云為辯，然被
    告從事土地代書業務多年，尚非鄉鄙無知之徒，對於相關文書之用字遣詞及法律
    意義自無可能全然不知，更不致未經詳閱重要文件即率然簽名以表同意；縱證人
    丙○○到庭證稱：該份協議書係由甲○○擬定等語，但尚無礙於被告在簽署當時
    對於協議內容之充分認知，自難憑此遽為有利被告之認定。又公訴人所請求傳訊
    之證人甲○○未於本院審理時到庭陳述，且公訴人主張仍應繼續傳喚，惟證人甲○○既於偵查中業經結證明確，而依卷附其餘證據資料已足以認定被告侵占犯行
    ，本院認尚無再行調查該項證據之必要，附此敘明。綜上所陳，被告前揭所辯要
    屬畏罪卸責之詞，自有未洽。本案事證已臻明確，被告犯行至堪認定。
二、查被告戊○○從事土地代書業務，對於告訴人乙○○○委託辦理系爭房地過戶事
    宜所交付之價款，自具有業務上持有關係，竟恣意將之侵占入己，核其所為，係
    犯刑法第三百三十六條第二項之業務侵占罪。其先後二次侵占犯行，時間緊接，
    方法相同，觸犯構成要件相同之罪名，顯係基於概括犯意反覆為之，應依連續犯
    之規定論以一罪，並依法加重其刑。爰審酌被告雖於偵查中坦承犯行，卻於審理
    時一再飾詞狡卸，未見絲毫悔意，犯後態度已無足取；且其於偵查中自承遭詐騙
    集團騙取錢財後，始起意侵占告訴人價款，犯罪動機亦無可值同情憫恕之處；又
    被告侵占金額高達一百二十萬元，更已造成告訴人財產上之嚴重損失，被告犯罪
    所生危害自非輕微，並參以被告犯罪手段、與告訴人先前已達成還款協議、具有
    高職畢業學歷之智識程度等一切情狀，量處如主文所示之刑，以示懲儆。
據上論斷，應依刑事訴訟法第二百九十九條第一項前段，刑法第五十六條、第三百三
十六條第二項，罰金罰鍰提高標準條例第一條前段，判決如主文。
本案經檢察官陳德芳到庭執行職務。
中    華    民    國    九十三      年      一      月      十六        日
                                臺灣彰化地方法院刑事第三庭
                                    審判長法官  李  進  清
                                    法      官  紀  佳  良
                                    法      官  高  文  崇
右正本證明與原本無異。
如不服本判決，應於判決送達後十日內向本院提出上訴狀( 須附繕本 )。
告訴人或被害人對於判決如有不服具備理由請求檢察官上訴者，其上訴期間之計算係
以檢察官收受判決正本之日期為準。
                                    法院書記官  謝  志  鑫
中    華    民    國    九十三      年      一      月      二十七      日
刑法第三百三十六條第二項：
對於業務上所持有之物，犯前條第一項之罪者，處六月以上五年以下有期徒刑，得併
科三千元以下罰金。
